【裁判字號】    98,交抗,481
【裁判日期】    980721
【裁判案由】    聲明異議
【裁判全文】
臺灣高等法院高雄分院刑事裁定         98年度交抗字第481號
抗  告  人
即受處分人  甲○○
上列抗告人因違反道路交通管理處罰條例案件，不服臺灣高雄地
方法院中華民國98年6 月24日裁定（98年度交聲字第1117號），
提起抗告，本院裁定如下：
    主  文
抗告駁回。
    理  由
一、抗告意旨略以：本件原審並未命警察提出其所使用之非照相
    式雷射測速儀之原廠設計測試的誤差及準確度證明，卻由內
    政部警政署國道公路警察局出具公文證明，有球員兼裁判之
    嫌。(二)原審僅採信警察之證詞，不相信抗告人即受處分人甲
    ○○所述，難道警察就不會失誤。(三)本件事發當時，受處分
    人之前方及右方均有車輛同行，如何能確定該超速違規之車
    輛即為受處分人所駕駛等語。
二、按汽車行駛於高速公路、快速公路或設站管制之道路，不遵
    使用限制、禁止、行車管制及管理事項之管制規則而有行車
    速度超過規定之最高速限之行為者，處汽車駕駛人新臺幣（
    下同）3,000 元以上6,000 元以下罰鍰，並記違規點數1 點
    ，道路交通管理處罰條例第33條第1 項第1 款、第63條第1
    項第1 款分別定有明文。又違規車種為小型車，超速超過20
    公里，未滿40公里，於期限內繳納或到案聽候裁決者，統一
    裁罰基準為3,500 元，亦有違反道路交通管理事件統一裁罰
    基準及處理細則第2 條及違反道路交通管理事件統一裁罰基
    準表可參。
三、經查：
  (一)受處分人於民國98年3 月14日下午3 時48分許，駕駛車牌號
    碼4519-TE 號自用小客貨車，行經國道3 號北向374.4 公里
    處（路段速限為110 公里），經警以雷射測速儀鎖定後攔停
    ，由警方會同受處分人檢視測速儀顯示車速為135 公里等情
    ，有內政部警政署國道公路警察局第五警察隊98年4 月8 日
    公警五交字第0980570269號函、內政部警政署國道公路警察
    局公警局交字第Z00000000 號舉發違反道路交通管理事件通
    知單、高雄市政府交通局高市交裁字第裁32-Z00000000號違
    反道路交通管理事件裁決書附卷可稽，且受處分人亦承認有
    駕駛上開車輛於行經上述路段時，經警以其有超速情形而攔
    停之事實。
  (二)本件舉發員警鍾維光當日對受處人所駕駛車輛測速所使用之
    測速儀器係KUSTOM牌PRPLASER型PL23312 號之非照相式雷射
    測速儀，甫於97年12月16日經我國經濟部標準檢驗局檢定合
    格在案，有效期限迄98年12月31日，有田寮分隊雷達測速設
    備例行性檢測表、雷射測速儀檢定合格證書各1 紙在卷可稽
    ，是本件上開雷射測速儀器業經我國專責機關檢驗合格，且
    該儀器測速時間為98年3 月14日，亦在上開檢定合格有效期
    間之內，足認本件逕行舉發時，上開雷射測速儀器操作功能
    應屬正常且具備測速之準確性無疑。又本件雷射測速儀器，
    其測速原理、使用方式，係以雷射光束瞄準單一受測目標進
    行偵測，不受其他車輛干擾，操作方式係值勤人員手持雷射
    槍瞄準同向後方來車，雷射槍如類似手槍扳機設計，以食指
    扣扳機時發射雷射光束瞄準受測目標車輛，雷射槍螢幕會顯
    示紅色光點並瞄準車輛引擎蓋或水箱部分，此時螢幕上會顯
    示車輛行速及測量距離，如測得超出該路段速限之車輛，食
    指放開扳機，則相關數據會鎖定並顯示於螢幕上，有內政部
    警政署國道公路警察局第五警察隊98年4 月8 日公警五交字
    第0980570269號、98年5 月25日公警五交字第0980503090號
    函附卷可參，核與證人即舉發員警鍾維光之證述相符，是雷
    射測速槍於正常使用情形下，本具有可於極短時間內完成，
    且測得數據具有高度準確之優點，因而，當員警以雷射測速
    槍紅色光點瞄準被測車輛，經鎖定該單一車輛後，槍內螢幕
    即顯示其速度及施測者之距離，縱有他車前後行駛、雙排併
    行，其偵測並不受其他車輛行進之影響；再者，基於雷射測
    速儀係應用物理學之簡單事實「光速比車速快很多」，瞄準
    、擊發至回傳數據之過程較車輛行進速度為快，自與一般當
    兵之射擊明顯有別，是內政部警政署國道公路警察局第五警
    察隊回函表示：雷射槍測速器瞄準後擊中非瞄準車輛之機率
    為零（見卷附該單位98年6 月9 日公警五交字第0980503309
    號函），自有所據。受處分一再質疑雷射槍測速器可能發生
    射擊後準確性有誤之問題，應係未知雷射槍測速器原理而生
    之誤認，要非可採。
  (三)受處分人固另以當日雷射槍測速器螢幕上僅顯示測得之車速
    ，並無被瞄準車輛之影像，因而質疑該車速並非自其駕駛之
    小客車所測得云云，惟道路交通違規常偶發於瞬間，本難以
    期待所有違規情事均能有影像存證，而應依具體個案情節之
    不同，就現有證據及其他客觀情狀加以斟酌判斷，認定事實
    。本件舉發警員鍾維光於原審調查程序中證稱：我在扣扳機
    的時候，我可以在視窗中很清楚看到射擊是哪一台車，螢幕
    上有一個紅點，可以針對要測的該部車的車速，紅點打在該
    部車車上，可以非常清楚地看到等語，是員警在使用雷射槍
    測速器進行瞄準時，既得以清楚觀看到被瞄準車輛，在視覺
    記憶停留的短暫時間內立即進行違規車輛之攔停，應亦無錯
    攔非違規車輛之虞，是受處分人前揭所辯，亦非可採。
四、綜上所述，原處分機關依道路交通管理處罰條例第33條第1
    項第1 款、第63條第1 項第1 款之規定，裁處受處分人罰鍰
    3, 500元、並記違規點數1 點，即無違誤。原審因而依法裁
    定駁回抗告人之異議，核無違誤。抗告人仍執陳詞提起抗告
    ，並無理由，應予駁回。
四、據上論結，應依道路交通案件處理辦法第26條，刑事訴訟法
    第412條，裁定如主文。
中    華    民    國    98    年    7     月    21    日
                  刑事第三庭    審判長法  官  周賢銳
                                      法  官  黃憲文
                                      法  官  黃仁松
以上正本證明與原本無異。
不得再抗告。
中    華    民    國    98    年    7     月    21    日
                                      書記官  林家煜


司法院資訊處製作；財團法人民間司法改革基金會備份。
